臺灣臺北地方法院刑事判決　　　　　　　95年度易字第2845號
　　公　訴　人　臺灣臺北地方法院檢察署檢察官
　　被　　　告　乙○○
上列被告因詐欺案件，經檢察官提起公訴 (95年度偵緝字第1307
、1308號)，本院合議庭依被告於本院準備程序進行中為有罪之
陳述，裁定由受命法官獨任以簡式審判程序審理，判決如下：
    主    文
乙○○連續意圖為自己不法之所有，以詐術使人將本人之物交付
，處有期徒刑月，如易科罰金，以銀元佰元即新臺幣玖佰元
折算壹日，緩刑貳年。
    犯罪事實
一、乙○○為設於台北市○○路○段149號9樓之2「亞震工程股
    份有限公司」（下稱亞震公司）之負責人，竟意圖為自己不
    法之所有，明知自己無償債能力，基於概括犯意，先於民國
    85年10月2日，向揚帆興業股份有限公司（下稱揚帆公司）
    訂購送風機64台，約定交貨地點為台北市○○街45號之振興
    醫院，並約定除定金新台幣（下同）86000元外，其於貨款
    共34萬7625元於交貨後全部付清，致使揚帆公司陷於錯誤同
    意交付，並於85年10月18日依約出貨，乙○○卻遲不付款，
    經揚帆公司再三催討，乙○○始於86年1月27日，交付自己
    與亞震公司名義之支票4張給揚帆公司。惟揚帆公司於支票
    到期日提示付款，卻遭退票，始知受騙，乙○○又承繼上開
    犯意，於85年12月間，前後多次到位於台北市○○○路與德
    惠街口之「玫瑰花酒店」餐飲消費，並以自己與亞震公司名
    義支票支付消費款共49萬元，並請在該店服務之甲○○墊付
    ，因而使甲○○陷於錯誤而先代為墊款，後於85年12月30日
    ，乙○○復向甲○○以急需週轉為由借貸20萬元，並以其名
    義之本票作為擔保，因乙○○出手闊綽，甲○○不疑有他而
    願暫借款項，後甲○○於支票到期日提示付款遭拒，又遍尋
    不著乙○○之後，始知受騙。
二、案經被害人揚帆公司、甲○○訴由台北市政府警察局中正第
    二分局報告台灣台北地方法院檢察署檢察官偵查起訴。
    理    由
一、本件所訴詐欺取財罪，並非死刑、無期徒刑或最輕本刑為3
    年以上有期徒刑之罪，亦非高等法院管轄第一審案件，於準
    備程序進行中，被告先就被訴事實為有罪之陳述，經告知被
    告簡式審判程序之旨，並聽取檢察官、被告之意見後，本院
    合議庭裁定由受命法官進行簡式審判程序，是本件之證據調
    查，依刑事訴訟法第273條之2規定，不受同法第159條第1項
    、第161條之2、第161條之3、第163條之1及第164條至第170
    條規定之限制，合先敘明。
二、上揭事實，業據被告乙○○坦承不諱，並經證人即告訴人甲
    ○○、告訴代表人陳再起於偵查中證述綦詳 (見95年度偵緝
    字第1307號卷第31頁)，復有揚帆公司訂貨單影本1紙、被告
    交付揚帆公司支票4張暨退票理由單影本4紙、台灣票據交換
    所95年7月5日台票總字第0950005900號函1份、被告交付甲
    ○○支票4張與本票1張影本、台灣中小企業銀行仁愛分行95
    年7月7日 (95)仁愛字第51653號函1份、台灣中小企業銀行
    松南分行95年7月14日95松南字第1109590103號函1份、台灣
    中小企業銀行中山分行95年7月17日95中山字第00132號函、
    台灣中小企業銀行永春分行95年7月19日95永春字第00332號
    函在卷可稽，足徵被告前開出於任意性之自白與事實相符，
    應堪採信。是被告犯行足以認定，應予依法論科。
三、論罪科刑之依據：
(一)被告行為後刑法業於94年2月2日修正公布，並於95年7月1日
    施行，修正後第2條第1項規定：「行為後法律有變更者，適
    用行為時之法律。但行為後之法律有利於行為人者，適用最
    有利於行為人之法律。」此項修正乃為符合刑法第1條罪刑
    法定主義之要求，貫徹法律禁止溯及既往原則，屬規範行為
    後法律變更所生新舊法律比較適用之準據法，應逕適用修正
    後刑法第2條決定新舊法之適用，先予敘明。又比較時應就
    罪刑有關之共犯、未遂犯、想像競合犯、牽連犯、連續犯、
    結合犯，以及累犯加重、自首減輕暨其他法定加減(如身分
    加減)與加減例等一切規定，綜其全部罪刑之結果而為比較
    ，至緩刑之宣告應適用新法第74條之規定，有最高法院95年
    第8次刑事庭會議決議可參。
(二)刑法第56條連續犯之規定業經刪除，被告之數犯罪行為，於
    新法施行後，應予分論併罰。此刪除雖非犯罪構成要件之變
    更，但顯已影響行為人刑罰之法律效果，自屬法律有變更，
    依刑法第2條第1項規定，比較新、舊法結果，仍應適用較有
    利於被告之行為時法律即舊法論以連續犯。
(三)刑法修正後，刑法施行法增訂第1之1條，於95年6月14日經
    總統公布，並自同年7月1日起施行，該條規定：自94年1月7
    日（註：立法院通過修正案之時間）刑法修正施行後，刑法
    分則編所定罰金之貨幣單位為新台幣。94年1月7日刑法修正
    時，刑法分則編未修正之條文定有罰金者，自94年1月7日刑
    法修正施行後，就其所定數額提高為30倍。但72年6月26日
    至94年1月7日新增或修正之條文，就其所定數額提高為3倍
    。是本件被告所犯刑法第339條第1項之罪有罰金刑之處罰，
    行為時之法定刑為得科或併科1000元以下罰金，據修正後刑
    法第33條第5款：「主刑之種類如下：五、罰金：新臺幣一
    千元以上，以百元計算之」之規定，修正前最高額依法提高
    10 倍後，原為銀元1000元即新台幣30000元以下罰金，行為
    後依施行法修正貨幣單位為新台幣再提高30倍，則同為新臺
    幣30000元以下罰金，對被告並無有利或不利情形。惟該罪
    所得併科之罰金刑最低額提高為新台幣1000元，經比較修正
    前、後之規定，自以被告行為時之法律較有利於被告。
(四)另在易科罰金部分，新法第41條第1項刪除「因身體、教育
    、職業、家庭之關係或其他正當事由，執行顯有困難者」之
    要件，並將易科罰金之折算標準，由原配合罰金罰鍰提高標
    準條例(95年7月1日刪除生效)第2條規定之銀元100元至銀元
    300元折算1日，提高為新台幣1000元、2000元或3000元折算
    一日，經比較法律變更之情形，以95年7月1日修正生效前之
    規定對於被告較為有利，依據修正後刑法第2條第1項前段之
    規定，即應適用95年7月1日修正生效前之上開刑法有關易科
    罰金之規定。
(五)核被告所為係犯刑法第339條第1項之詐欺取財罪，被告多次
    詐欺犯行，均時間緊接，方法相同，均觸犯構成要件相同之
    罪名，顯係各基於概括犯意反覆為之，為連續犯。另審酌被
    告犯後坦承犯行，及其犯罪之動機、目的、手段等一切情狀
    ，量處如主文所示之刑，並依修正前刑法第41條第1項前段
    諭知易科罰金之折算標準。再按犯罪在刑法前開修正施行前
    ，而於施行後裁判，則其緩刑之宣告，應適用修正施行後第
    74條之規定（前開最高法院95年第8次刑事庭會議決議參照
    ）。本案被告前未曾犯罪而受有期徒刑以上刑之宣告，有台
    灣高等法院被告前案紀錄表在卷可參，其於犯後已與被害人
    甲○○、陳再起等人和解並賠償其損害，被害人等亦已表明
    不予追究之意，此參卷附之致謝書、協議書及本院公務電話
    紀錄即明，被告經此次追訴判決後，當能知所警惕，信無再
    犯之虞，本院因認對其所宣告之刑，以暫不執行為適當，爰
    併予宣告緩刑，以啟自新。
四、據上論斷，應依刑事訴訟法第273條之1、第299條第1項前段
    ，刑法第2條第1項前段、第339條第1項，修正前刑法第56條
    、第41條第1項、，修正前罰金罰鍰提高標準條例第2條，判
    決如主文。
本案經檢察官鄭堤升到庭執行職務。
中　　華　　民　　國　　96　　年　　5 　　月　　18　　日
             　　 刑事第一庭          法　官　蘇嘉豐
以上正本證明與原本無異。
如不服本判決，應於判決送達後10日內向本院提出上訴狀（應抄
附繕本）。告訴人或被害人如對於本判決不服者，應具備理由請
求檢察官上訴，其上訴期間之計算係以檢察官收受判決正本之日
期為準。
                                      書記官　蘇靜紅
中　　華　　民　　國　　96　　年　　5 　　月　　18　　日
附錄本案論罪科刑適用法條：
中華民國刑法第339條第1項
意圖為自己或第三人不法之所有，以詐術使人將本人或第三人之
物交付者，處5年以下有期徒刑、拘役或科或併科1千元以下罰金
